臺灣苗栗地方法院刑事判決　　　　　　　　　　　　　九十三年度訴字第一八五號
　　公　訴　人　臺灣苗栗地方法院檢察署檢察官
　　被　　　告　丙○○
　　指定辯護人　本院公設辯護人丁○○
右列被告因公共危險案件，經檢察官提起公訴（九十三年度偵字第一六六三號），本
院判決如左：
    主　文
丙○○放火燒燬現供人使用之住宅未遂，累犯，處有期徒刑肆年。
扣案之打火機壹個沒收。
    事  實
一、丙○○曾於民國（下同）九十二年一月二十四日，因竊盜案件，經本院判處有期
    徒刑六月，於九十二年二月十日判決確定；復於九十二年八月十三日，因家庭暴
    力防治法案件，經台灣高等法院台中分院判處有期徒刑四月，於九十二年九月一
    日判決確定。嗣上開兩案件，於九十二年十月二十七日，經台灣高等法院台中分
    院定應執行刑為有期徒刑八月，於九十二年十月二十八日執行完畢。
二、丙○○猶不知悔改，於九十三年四月十七日晚上某時許，在其苗栗縣頭份鎮下新
    店一三九之二號住處，雖飲用二瓶米酒，惟尚未達到心神喪失或精神耗弱之程度
    ，迨於翌日（即十八日）凌晨四時許，因怪罪未受屋內客廳所供奉觀音神像之庇
    祐，欲對該尊神像縱火加以洩恨，而其在放火之前，明知其父母、妻及子女正在
    屋內睡覺，該房屋是屬於現供人使用之住宅，且可預見客廳與廚房的天花板僅以
    木板相隔，屋內到處陳列傢俱，牆壁又黏貼壁紙，倘若發生火災未及時撲滅，火
    勢將會藉傢俱、壁紙蔓延發生燒毀其房屋之結果，丙○○對該結果即使發生，亦
    不違背其本意下，竟仍基於燒燬現供人使用住宅之不確定故意，以打火機點燃客
    廳書桌上之蠟燭、報紙，燃燒桌上之觀音神像，其所點燃之火勢即從壁紙往木造
    天花板延燒並產生濃煙，丙○○因見濃煙密佈立即跑到屋外，正在二樓房間睡覺
    丙○○之子乙○○為濃煙嗆醒後，除立即叫醒睡夢中之其他親人外，並從後門跑
    到一樓客廳外面，見火勢甚大，先拿放在門口之水桶裝水滅火，再衝進客廳跑到
    廁所內裝水繼續滅火，經過一番折騰，才將火勢撲滅，因滅火得宜，大火僅燒燬
    屋內供奉之觀音神像、客廳壁紙及天花板，幸未造成房屋構成部分燒燬及人員之
    傷亡。乙○○旋叫其母甲○○向警方報案，苗栗縣警察局頭份分局斗坪派出所員
    警據報後，於九十三年四月十八日凌晨四時三十分許，抵達火災現場，將坐在門
    口之丙○○予以逮捕，乙○○並將其父縱火時所用之打火機一個交給警方予以扣
    案。
二、案經丙○○之妻甲○○訴由苗栗縣警察局頭份分局報請臺灣苗栗地方法院檢察署
    檢察官偵查起訴。
    理  由
一、訊據被告丙○○固坦承其住處有發生火災之事實，惟矢口否認有何放火之行為，
    辯稱：伊因點蠟燭不小心失火，伊沒有故意放火之行為云云。經查：
（一）被告丙○○於九十三年四月十八日向內勤檢察官供承：「（問：警訊是否實在
      ？）實在，我有看過我才簽名，我是因為神明不保佑我，所以我才用報紙點燃
      將神明燒掉。」˙˙˙「（問：你放火時，家裡有誰在家？）有我妻、兒及我
      父母親。」˙˙˙「（問：你放火後你人在何處？）因為煙很大，我跑出去外
      面睡覺。」、「（問：你家隔壁有無人住？）有，我弟弟住。」、「（問：你
      放火之後，你有無將你家人叫出來？）沒有，他們自己從後門跑出來，他們很
      聰明，若是他們沒有跑出來的話，會被煙燻死。」、「（問：如果他們被燒死
      的話，你會怎麼辦？）我也沒有辦法。」、「（提示乙○○、甲○○警訊筆錄
      並告以要旨，問：有何意見？）沒有意見，我確實有放火。」、「（問：對於
      你的行為已經觸犯公共危險放火罪，你是否承認？）我承認。」等語屬實（參
      見偵查卷第四十一頁、第四十二頁）。被告丙○○既向檢察官供稱警詢筆錄實
      在，顯然其在警詢時之供詞係出於自由意思，依法具有證據能力，而其在警詢
      時亦供稱：「我於九十三年四月十八日四時三十分，在苗栗縣頭份鎮新華里四
      鄰下新店一三九之二號自宅一樓客廳內，是我兒子乙○○向警方報案而查獲。
      當時我在自宅門前坐著。」、「我用打火機點燃蠟燭及報紙，燃燒書桌上之神
      像後，引燃牆壁上之壁紙。」、「縱火後我就拿棉被至門外睡覺，不曉得火勢
      如何？等到我兒子乙○○用水潑我後才知道客廳已經燒起來了。」、「˙˙我
      於九十三年四月十七日晚間（詳細時間我忘了），在自宅一樓客廳內獨自一人
      喝了二瓶米酒。」˙˙˙「（問：縱火時家中有無家人在家？何人？家人是否
      知道你要縱火？）有父母親、妻子、兒女都在家裡睡覺。家人在睡覺都不知道
      我要縱火。」、「（問：縱火後有無人受傷？何種物品受損？）沒有人受傷。
      觀世音神像及牆壁之壁紙有受損。」、「觀世音神像及牆壁之壁紙是我老婆甲○○的。」、「（問：你為何要於家中縱火？）因為觀世音神像都沒有保護我
      ，我才放火燒神像。」˙˙˙「（問：經你兒子乙○○所提供之打火機，是否
      就是你縱火點燃蠟燭之物？該物為何人所有？作何用途？）是的。打火機是我
      所有。平日吸食香煙所用。」等語明確（參見偵查卷第十三頁至第十五頁）。
      足見被告丙○○於警詢時及檢察官初訊時之供詞大致相符。
（二）證人即被告之子乙○○於九十三年四月二十六日亦向檢察官證述：「（問：當
      天如何發現起火？）九十三年四月十八日凌晨四點多，我在二樓睡覺被煙嗆醒
      ，我醒來之後看到二樓都是煙，我趕緊叫醒在睡覺的媽媽、妹妹、爺爺及奶奶
      ，後來我從後門跑到一樓客廳外面，看到客廳裡面著火了，火已經從牆壁燒到
      天花板了，然後我就發現丙○○躺在住家的門口外，我問他為什麼要放火，他
      說神明沒有保佑他，他要放火燒神像，當時他身邊還有酒瓶，我看火不滅不行
      ，所以就趕緊拿門口的水桶裝水滅火，澆了兩桶之後，我衝進客廳裡到了廁所
      一直裝水來滅火。」、「（問：你滅火當時你父親在何處？）他還躺在地上自
      言自語，等我把火滅完，我就叫我媽媽報警，警察來之後先照相，之後就把丙○○抓走了。」、「（問：被告點火的地方是在何處？）是在客廳裡靠近牆壁
      的桌子，桌子上的牆壁掛著觀音佛像，底下放著一尊玻璃作的以及木頭做的佛
      像，旁邊還有蠟燭，˙˙˙。」、「˙˙˙該處在起火的旁邊有堆棉被、書桌
      ，燒的那一面牆後面就是廚房了，客廳的天花板是木頭的，廚房的是塑膠的。
      」等語明確（參見偵查卷第四十八頁、第四十九頁）。
（三）另證人即被告之妻甲○○於九十三年九月九日到院接受交互詰問時證述：「（
      問：火災發生時，妳是否在場？）我在睡覺。」、「（問：妳醒來時，火是否
      已經滅了？）還沒有。」˙˙˙「（問：誰將火滅掉的？）我兒子乙○○。」
      、「（問：他滅火時，妳有看到嗎？）他用水桶。」、「（問：他第一桶水，
      就衝進客廳去滅火嗎？）對。」、「（問：為什麼乙○○說當時火勢很大，無
      法進入，從外面用水滅，等火勢小才進入，他所言是否實在？）對。」、「（
      所以他剛開始是站在門外往裡面潑水？）對。」˙˙˙「（問：從後面下來時
　　　，有看到丙○○嗎？）他在外面睡。」˙˙˙「（問：天花板有燒黑嗎？）有
    　。」、「（問：靠牆壁的天花板有燒黑嗎？）有。」、「（問：客廳跟廚房的
      天花板有相通嗎？）有木板隔著。」、「（問：神像是照片，掛在牆上嗎？）
      是觀世音菩薩，立體的。」、「（問：材質？）塑膠。」、「（問：是放在神
      明桌上？）原先是放魚缸，後來魚缸拿掉，改放觀世音菩薩。」˙˙˙˙「（
      提示偵卷第六十二頁二張照片，問：第一張照片，牆壁就是你們家裡現在的樣
      子，有裝潢，為什麼要裝潢？）有燒壞、燒黑，因是木板隔間，被燒燬。」、
　　　「（問：第二張新的裝潢木板上面，天花板有黑黑，是你們洗過還是黑黑的？
 　　　）對。」、「（問：就是還沒有洗過，比較黑？）洗過還黑黑的。」等語明
  　　 確（參見本院九十三年九月九日審判筆錄）。
（四）從上開被告丙○○之供述及證人乙○○、甲○○之證述等情節以觀，參以本件
      經送苗栗縣消防局依現場照片鑑定結果，認為起火點只有一處之情節，有該局
      九十三年六月一日苗消調字第０九三０００四五二七號函一紙在卷足參，足見
      被告丙○○係於酒後以打火機在客廳擺設之觀音神像處放火無訛。又被告丙○○於縱火後，除知悉要趕快逃離現場外，另據其子乙○○所證，被告丙○○對
      其子之詢問，仍能清楚以對，足徵被告丙○○放火之前雖有飲酒，但仍屬意識
      清楚，並無心神喪失或精神耗弱之情形。是被告丙○○前開辯解，顯為避重就
      輕之詞，委不足採。此外復有呼氣酒精濃度測定值一紙、火災發生後之現場照
      片四幀、火災現場經修復後之照片八幀在卷足憑（參見偵查卷第三十一頁、第
      三十二頁至第三十三頁、第六十一頁至第六十四頁），及被告丙○○所有供其
      縱火所用之打火機一個，扣案足資佐證。事證明確，被告丙○○上開之犯行，
      洵堪認定。
二、按「查刑法第一百七十三條第一項所謂放火燒燬現供人使用之住宅，必須房屋構
    成之重要部分已燒燬，如僅房屋內之傢俱、物件燒燬，房屋本身尚未達喪失其效
    用之程度，即不能依該條項論罪，依原判決事實之認定，房屋構成部分並未燒燬
    喪失效用，上訴人放火結果僅燒燬傢俱及物件，應係犯同條第三項、第一項放火
    燒燬現供人使用住宅未遂之罪名，原判決論以同條第一項之既遂罪，自屬違誤。
    」（最高法院七十九年度台上字第二六五六號判決意旨參照）；次按，「刑法第
    一百七十三條第一項放火燒燬現供人使用之住宅或現有人所在之建築物罪，自係
    指供人居住之住宅或現有人所在之建築物之整體而言，應包括牆垣及其內所有設
    備、傢俱等一切物品，無論該其他物品為他人或自己所有，與燒燬數犯罪客體之
    情形不同，均不另成立刑法第一百七十五條第一項或第二項放火燒燬住宅、建築
    物以外之他人或自己所有物罪。」（最高法院八十三年度台上字第二二五三號判
    決意旨參照）。本案被告丙○○在其房屋內放火的對象雖係觀音神像，然其在放
　　火前可預見客廳與廚房的天花板僅以木板相隔，且屋內到處陳列傢俱，牆壁又黏
　  貼壁紙，倘若發生火災未及時撲滅，火勢將會藉傢俱、壁紙到處蔓延發生燒毀房
    屋之結果，被告丙○○竟對該結果即使發生，亦不違背其本意下，仍執意以打火
    機放火，足見其有放火燒燬現供人使用住宅之不確定故意，應可認定，縱使大火
    僅燒燬屋內供奉之觀音神像、客廳壁紙及天花板，未生房屋構成部分燒燬及喪失
    效用之結果，揆諸上開最高法院判決意旨，應成立放火燒燬現供人使用住宅之未
    遂罪。故本院公設辯護人為被告辯護稱：被告僅成立刑法第一百七十五條第一項
    放火燒燬前二條以外之他人所有物罪云云，自非可採。
三、核被告丙○○所為，係犯刑法第一百七十三條第三項、第一項放火燒燬現供人使
    用住宅之未遂罪。被告丙○○犯罪之行為，因僅止於未遂程度，依刑法第二十六
    條前段之規定，減輕其刑。次查，被告丙○○曾於九十二年一月二十四日，因竊
    盜案件，經本院判處有期徒刑六月，於九十二年二月十日判決確定；復於九十二
    年八月十三日，因家庭暴力防治法案件，經台灣高等法院台中分院判處有期徒刑
    四月，於九十二年九月一日判決確定；嗣上開兩案件，於九十二年十月二十七日
    ，經台灣高等法院台中分院定應執行刑為有期徒刑八月，於九十二年十月二十八
    日執行完畢，有刑案資料查註紀錄表、台灣高等法院被告全國前案紀錄表在卷足
    稽，五年內再犯本件有期徒刑以上刑之宣告，為累犯，應依刑法第四十七條之規
    定，加重其刑。被告丙○○有上開加重及減輕之事由，依法應先加重後減輕之。
    爰審酌被告丙○○酒後因一時失慮，致犯本罪，幸救火得宜，未造成人員傷亡，
    亦未達燒燬住宅之程度，犯罪情節尚非嚴重，告訴人甲○○到院表示願意原諒被
    告丙○○，及被告丙○○犯後翻異前詞，未見悔意等一切情狀，量處如主文所示
    之刑，以資懲儆。至公訴人雖對被告丙○○具體求刑五年六月，然本院已審酌上
    情，認為檢察官之求刑稍嫌過重，仍應以主文所示之刑較為妥適，附此敘明。另
    扣案之打火機一個，係被告丙○○所有，供其放火所用之物，應依刑法第三十八
    條第一項第二款之規定，予以宣告沒收。
據上論斷，應依刑事訴訟法第二百九十九條第一項前段，刑法第一百七十三條第一項
、第三項、第二十六條前段、第四十七條、第三十八條第一項第二款，判決如主文。
本案經檢察官林映姿到庭執行職務
中　　　華　　　民　　　國　　　九十三　　　年　　九　　月　　二十三　　日
                                       台灣苗栗地方法院刑事第一庭
                                           審判長法　官  郭 千 黛
                                                 法　官  姚 銘 鴻
                                             　  法  官  柳 章 峰
右正本證明與原本無異。
如不服本判決，應於判決送達後十日內向本院提出上訴狀( 應附繕本 )。
中　　　華　　　民　　　國　　　九十三　　　年　　九　　月　　二十三　　日
                                               　書記官  歐 明 秀
刑法第一百七十三條
 (放火或失火燒燬現住建築物及交通工具罪)
放火燒燬現供人使用之住宅或現有人所在之建築物、礦坑、火車、電車或其他供水、
陸、空公眾運輸之舟、車、航空機者，處無期徒刑或七年以上有期徒刑。
失火燒燬前項之物者，處一年以下有期徒刑、拘役或五百元以下罰金。
第一項之未遂犯罰之。
預備犯第一項之罪者，處一年以下有期徒刑、拘役或三百元以下罰金。
